ACORDAO-COMPLETO-2486052

ACÓRDÃO 1523/2021 ATA 24/2021 - PLENÁRIO

VISTOS, relatados e discutidos estes autos de embargos de declaração opostos pela empresa Fortline Indústria e Comércio de Móveis Ltda. ao Acórdão 898/2021-TCU-Plenário, que julgou o mérito de representação da Secretaria de Controle Externo de Aquisições Logísticas (Selog) noticiando supostas irregularidades no Pregão 9/2020, promovido pelo Conselho Regional de Engenharia e Agronomia do Estado de São Paulo (Crea-SP) , cujo objeto foi a constituição de ata de registro de preços para a aquisição de mobiliário, 
ACORDAM os Ministros do Tribunal de Contas da União, reunidos em sessão do Plenário, ante as razões expostas pelo relator, em: 
9.1. conhecer dos embargos de declaração, uma vez preenchidos os requisitos de admissibilidade previstos nos artigos 32, inciso II, e 34, caput e § 1º, da Lei 8.443/1992, para, no mérito, rejeitá-los, mantendo inalterada a decisão recorrida;
9.2. dar ciência desta deliberação ao embargante.

Embargos de declaração opostos contra acórdão que julgou parcialmente procedente representação acerca de irregularidades em pregão, cujo objeto foi a constituição de ata de registro de preços para a aquisição de mobiliário.

Conselho Regional de Engenharia e Agronomia do Estado de São Paulo; Colégio Militar de Brasília; Departamento Geral de Pessoal; Fundação Universidade do Amazonas; Hospital Federal Cardoso Fontes; Hospital Federal de Bonsucesso; Hospital Federal dos Servidores do Estado; Hospital Geral de Ipanema; Hospital Universitário Gaffree e Guinle da Unirio - Ebserh; Instituto Federal de Educação, Ciência e Tecnologia do Espírito Santo; Universidade Federal de Roraima.

3. Interessados/Responsáveis:
3.1. Interessado: Fortline Indústria e Comércio de Móveis Ltda. (08.368.875/0001-52).
3.2. Responsáveis: Alessandro Baumgartner (XXX.494.398-XX); Tânia Maria Ferreira (XXX.046.056-XX).
3.3. Recorrentes Fortline Indústria e Comércio de Móveis Ltda. (08.368.875/0001-52).

13.1. Ministros presentes: Ana Arraes (Presidente), Walton Alencar Rodrigues, Benjamin Zymler (Relator), Aroldo Cedraz, Raimundo Carreiro, Bruno Dantas, Vital do Rêgo e Jorge Oliveira.
13.2. Ministros-Substitutos presentes: Augusto Sherman Cavalcanti, Marcos Bemquerer Costa e Weder de Oliveira.

BENJAMIN ZYMLER

Ministro Benjamin Zymler.

O presente processo cuida de representação da Secretaria de Controle Externo de Aquisições Logísticas (Selog) , apontando possíveis irregularidades no Pregão 9/2020, promovido pelo Conselho Regional de Engenharia e Agronomia do Estado de São Paulo (Crea-SP) , cujo objeto foi a constituição de ata de registro de preços para a aquisição de mobiliário.
2.	 Nesta oportunidade processual, são apreciados embargos de declaração opostos pela  empresa Fortline Indústria e Comércio de Móveis Ltda. em face do Acórdão 898/2021-TCU-Plenário, que julgou o mérito desta representação, nos termos reproduzidos a seguir:
"ACORDAM os Ministros do Tribunal de Contas da União, reunidos em sessão do Plenário, ante as razões expostas pelo relator, em:
9.1. conhecer da representação, com fulcro nos arts. 235 e 237, inciso VII e parágrafo único, do Regimento Interno do TCU c/c o art. 113, § 1º, da Lei 8.666/1993, para, no mérito, considerá-la parcialmente procedente;
9.2. com fundamento no art. 45 da Lei 8.443/1992, c/c o art. 71, inciso IX, da Constituição Federal, determinar ao Crea-SP que adote providências cabíveis com vistas a anular o Pregão Eletrônico SRP 9/2020 e, consequentemente, a respectiva Ata de Registro Preços, cabendo informar ao TCU as providências adotadas, no prazo de até 15 (quinze) dias, considerando que no referido certame licitatório foram constatadas as seguintes irregularidades não elididas em sede de oitiva:
9.2.1. estudos técnicos preliminares, termo de referência e edital contendo as seguintes lacunas/omissões e previsões/exigências sem a devida fundamentação técnica e com violação de disposições legais, princípios e jurisprudência do TCU, na forma a seguir descrita:
9.2.1.1. exigência de atendimento a normas técnicas, declarações de qualidade, certificações¸ laudos técnicos e/ou certificados de conformidade contidos nas descrições dos itens licitados conforme listagem contida nos estudos técnicos preliminares e no termo de referência, sem a demonstração da essencialidade dessas exigências para garantir a qualidade e desempenho suficientes do objeto, se afigurando excessivamente restritiva, o que foi corroborado pelo baixo nível de competitividade verificado no certame, em afronta ao art. 3º, I a III, da Lei 10.520/2002;
9.2.1.2. exigência de declaração de garantia formulada de modo a permitir que participassem do certame somente fabricantes e revendas autorizadas, em desacordo com o inciso I do § 1º do art. 3º da Lei 8.666/1993 e com a jurisprudência desta Corte de Contas, a exemplo dos Acórdãos Plenários 1.805/2015 e 1.350/2015;
9.2.1.3. detalhamento excessivo e injustificado dos itens licitados, em afronta ao item 1 da alínea "a" do inciso XI do art. 3º do Decreto 10.024/2019 e ao art. 3º, I a III, da Lei 10.520/2002, que vedam especificações excessivas, irrelevantes, desnecessárias ou injustificadas, fato que contribuiu para a restrição à competitividade no certame;
9.2.1.4. pesquisa de preços inconsistente e não fundamentada, resultando em preços estimativos/referenciais com sobrepreço, que, por sua vez, ocasionaram o sobrepreço em itens da licitação homologados, afrontando-se os princípios da economicidade, da motivação, da proibição do enriquecimento sem causa e violando-se o art. 3º, I a III, da Lei 10.520/2002, o art. 3º, XI, "a", 2, do Decreto 10.024/2019 e o art. 15, caput, inciso V e § 1º, da Lei 8.666/1993;
9.2.1.5. agrupamento injustificado de itens com certa heterogeneidade em um mesmo lote, os quais em princípio poderiam ser licitados separadamente, em desconformidade com a obrigação de parcelamento o objeto licitado, nos termos dos arts. 15, inciso IV, e 23, §1º, da Lei 8.666/1993, decisão que pode ter ocasionado restrição ao caráter competitivo do certame, na medida que requer maior capacidade produtiva dos licitantes, ou, alternativamente, sua atuação como fornecedores representantes de diferentes nichos do mercado; 
9.2.1.6. previsão, para alguns itens, de certidão de registro profissional de responsabilidade técnica, o que não seria razoável, pois o objeto do certame é a aquisição de itens de mobiliário e não a execução de serviços de engenharia;
9.3. autorizar a constituição de processo apartado para a promoção das audiências propostas na instrução inserta à peça 328; 
9.4. dar ciência desta deliberação ao interessado, aos responsáveis e aos órgãos e entidades elencados em epígrafe."
3.	Em suma, a embargante aponta omissão na decisão acima, apresentando os seguintes argumentos em sua peça recursal (peças 366 a 382) :
" (...) 
O Embargante foi habilitado como interessado no presente processo, que versa sobre representação da Secretaria de Controle Externo de Aquisições Logísticas (Selog) , apontando possíveis irregularidades no Pregão 9/2020, promovido pelo Conselho Regional de Engenharia e Agronomia do Estado de São Paulo (Crea-SP) , cujo objeto foi a constituição de ata de registro de preços para a aquisição de mobiliário.
Ao julgar o referido caso o Eg. Plenário do TCU reputou que as irregularidades apontadas pela Unidade Técnica restaram comprovadas, concluindo pela necessidade de anular o Pregão Eletrônico SRP 9/2020 e, consequentemente, a respectiva Ata de Registro de Preços. 
O acórdão embargado, contudo, considerou que não havia sido efetivada nenhuma aquisição com base na aludida Ata, consoante constou do item 3 do Voto do Ministro Relator. Vejamos:
'3. O certame licitatório foi homologado e posteriormente ocorreu a assinatura de ata de registro de preços em 15/12/2020, com vigência até o dia 15/12/2021. Porém, consoante apurado pela Selog, não foi efetivada nenhuma aquisição com base na aludida ata.'
Aqui reside a omissão que desafia correção mediante acolhimento do presente recurso. Isso porque, conforme faz prova a documentação inclusa, vários empenhos foram gerados antes da determinação de suspensão do processo licitatório, tendo sido feitas várias entregas de mobiliário ao Conselho Regional de Engenharia e Agronomia do Estado de São Paulo (Crea-SP) , que desde então vem se utilizando do referido patrimônio em diversas de suas instalações. 
Assim, nos casos apontados na documentação que acompanha o presente recurso, já ocorreu empenho e liquidação da despesa pública, restando apenas o seu último estágio, o pagamento. 
Para esses casos, cumpre observar que já houve dispêndios da Embargante e realização de atos e formalizações, em respeito ao cumprimento de contrato administrativo, anteriormente à adoção da medida cautelar. Há necessidade de que este Tribunal se manifeste sobre essa questão, pois mesmo tendo cumprido sua parte no contrato, com a entrega à Administração para que o objeto cumpra seu interesse público, a insegurança jurídica entre os gestores sobre como agir. 
Em virtude da existência da citada representação, o Conselho Regional de Engenharia e Agronomia do Estado de São Paulo (Crea-SP) - por exemplo - suspendeu o pagamento da mobília que já havia sido empenhada e entregue ao órgão. 
Tal comprovação por si só é suficiente para garantir a revisão do acórdão ora hostilizado, adequando-o ao fato demonstrado pelos documentos em anexo. 
Um dos casos mais sérios é o da Polícia Rodoviária Federal (PRF) do Ceará, pois o pedido empenhado é grande, a Embargante já está com o objeto pronto na indústria parado aguardando definição para que possam ser despachados e recebidos pela PRF. 
Outro exemplo são os mobiliários que forma entregues ao Colégio Militar de Brasília. Os gestores já receberam os móveis e estão aguardando o TCU se manifestar para proceder o pagamento. Porém, já estão inclusive utilizando os produtos entregues, conforme imagens que seguem e documentos que acompanham essa petição:
 (...) 
Há casos nos quais houve empenho e os móveis estão na indústria prontos, porém o órgão não quis aceitar em razão da ação de controle do TCU, existe aqueles já entregues e que também aguardam a decisão para autorizar o pagamento, e também existem os que já foram empenhados e o material já está na indústria aguardando tal definição para que se dê o início da fabricação.
Essas são as três hipóteses nas quais a indefinição e ausência de tratamento expresso na decisão geram insegurança jurídica na decisão dos órgãos públicos, que não sabem como devem agir. Ressalte-se que em todos os casos houve empenho antes da medida cautelar nesta Representação. 
É cediço que o recebimento definitivo do produto gera para o fornecedor o direito de ser remunerado, mediante pagamento das notas de empenho anteriormente geradas (art. 73, inciso II, alínea "a" da Lei nº 8666/93) , sob pena de ocasionar enriquecimento indevido do órgão público em detrimento do empobrecimento da empresa. 
Encontramos a previsão das fases da despesa pública na Lei 4.320/1964, sendo que duas delas já foram cumpridas em ato jurídico perfeito, anteriormente à decisão cautelar desta Corte, razão pela qual os pagamentos devem ser implementados.
III - CONCLUSÃO - PEDIDO 
Em face do exposto, requer o recebimento dos presentes embargos declaratórios no efeito suspensivo (§ 3º do artigo 287 do Regimento Interno do TCU) , bem como o seu conhecimento e que sejam acolhidos, a fim de que seja suprida a omissão apontada acerca da situação dos contratos com emprenho e liquidação da despesa pública."
	
	É o Relatório.

8.1. Elísio de Azevedo Freitas (18.596/OAB-PE) e outros, representando Fortline Indústria e Comércio de Móveis Ltda.

Não atuou.

REPRESENTAÇÃO. CERTAME PARA A CONTRATAÇÃO DE MOBILIÁRIO. INDÍCIOS DE SOBREPREÇO, DE CERCEAMENTO À COMPETITIVIDADE E DE DIRECIONAMENTO DAS LICITAÇÕES. CONCESSÃO DE MEDIDA CAUTELAR PARA SUSPENDER A LICITAÇÃO EM ANDAMENTO E NOVAS CONTRATAÇÕES RELACIONADAS À ATA DE REGISTRO DE PREÇOS. OITIVAS. REPRESENTAÇÃO PARCIALMENTE PROCEDENTE. FIXAÇÃO DE PRAZO PARA ANULAÇÃO DO CERTAME LICITATÓRIO. CONSTITUIÇÃO DE APARTADO PARA EXAME DAS CONDUTAS DOS RESPONSÁVEIS. EMBARGOS DE DECLARAÇÃO. CONHECIMENTO. REJEIÇÃO.

REPRESENTAÇÃO (REPR)

Secretaria de Controle Externo de Aquisições Logísticas (Selog).

Cuidam os autos de representação da Secretaria de Controle Externo de Aquisições Logísticas (Selog) , apontando possíveis irregularidades no Pregão 9/2020, promovido pelo Conselho Regional de Engenharia e Agronomia do Estado de São Paulo (Crea-SP) , cujo objeto foi a constituição de ata de registro de preços para a aquisição de mobiliário.
Nesta oportunidade, são apreciados embargos de declaração opostos pela empresa Fortline Indústria e Comércio de Móveis Ltda. ao Acórdão 898/2021-TCU-Plenário, que julgou parcialmente procedente o mérito desta representação, determinando, dentre outras providências, que o Crea-SP adotasse as medidas cabíveis para anular o certame licitatório em tela em virtude das seguintes irregularidades:
agrupamento de itens com certa heterogeneidade em um mesmo lote da licitação, os quais em princípio poderiam ter sido licitados separadamente, em desconformidade com a obrigação de parcelamento do objeto licitado, nos termos dos arts. 15, inciso IV, e 23, §1º, da Lei 8.666/1993, decisão que pode ter ocasionado restrição ao caráter competitivo do certame, na medida em que requer maior capacidade produtiva dos licitantes, ou, alternativamente, sua atuação como fornecedores representantes de diferentes nichos do mercado;
detalhamento excessivo dos itens, em possível direcionamento à Fortline, em afronta ao item 1 da alínea "a" do inciso XI do art. 3º do Decreto 10.024/2019 e ao art. 3º, incisos I a III, da Lei 10.520/2002, que vedam especificações excessivas, irrelevantes, desnecessárias ou injustificadas, fato que contribuiu para a restrição à competitividade no certame;
exigência desarrazoada de atendimento a normas técnicas pouco usuais no mercado de mobiliário, tais como as normas internacionais ISO 7173:1989, ISO 7174-1:1988 e NES 713/2006, ou cuja aplicabilidade à compra de móveis que serão instalados em um ambiente administrativo interno é questionável, a exemplo das normas NBR 8094 e NBR 8095, sem que fossem justificadas em parecer técnico suas imprescindibilidades às necessidades do órgão, requisitos estes que se demonstraram excessivamente restritivos, o que foi corroborado pelo baixo nível de competitividade verificado no certame, em afronta ao art. 3º, incisos I a III, da Lei 10.520/2002;
previsão, para alguns itens, de certidão de registro profissional de responsabilidade técnica, o que não seria razoável, visto que o objeto do certame é a aquisição de itens de mobiliário e não a execução de serviços de engenharia;
pesquisa de preços inconsistente e não fundamentada, resultando em preços estimativos com sobrepreço, que, por sua vez, ocasionaram o sobrepreço em itens homologados da licitação, afrontando-se os princípios da economicidade, da motivação, da proibição do enriquecimento sem causa e violando-se o art. 3º, incisos I a III, da Lei 10.520/2002, o art. 3º, inciso XI, alínea "a", item 2, do Decreto 10.024/2019 e o art. 15, caput, inciso V e § 1º, da Lei 8.666/1993;
exigência de atendimento a normas e laudos técnicos de maneira distinta para itens de um mesmo lote, o que, em comparação com a proposta da Fortline, coincidiria com a alternância de fabricantes; e
obrigação de apresentação de declaração de garantia do fabricante de modo a permitir que participassem do certame somente fabricantes e revendas autorizadas, em desacordo com o inciso I do § 1º do art. 3º da Lei 8.666/1993 e com a jurisprudência desta Corte de Contas, a exemplo dos Acórdãos Plenários 1.805/2015 e 1.350/2015.
Conforme contextualizado na etapa processual anterior, constatou-se que a empresa Fortline Indústria e Comércio de Móveis Ltda. foi a vencedora dos quatro grupos de itens do certame, pelo valor total de R$ 52.250.000,00, montante relativo apenas aos quantitativos previstos para o órgão gerenciador da ata. Se consideradas as demandas dos demais participantes da intenção de registro de preços, a importância total contratada poderia superar a cifra de R$ 128 milhões.
O certame licitatório foi homologado e posteriormente ocorreu a assinatura de ata de registro de preços em 15/12/2020, com vigência até o dia 15/12/2021. 
Nesta oportunidade, a embargante aduziu haver omissão no Acórdão 898/2021-TCU-Plenário, carreando as seguintes alegações (peça 366) :
várias notas de empenho teriam sido expedidas antes da determinação de suspensão cautelar do processo licitatório, tendo sido feitas várias entregas de mobiliário ao Conselho Regional de Engenharia e Agronomia do Estado de São Paulo (Crea-SP) , que, desde então, vem se utilizando do referido patrimônio em diversas de suas instalações;
assim, nos casos apontados na documentação que acompanha a peça recursal da embargante, já teria ocorrido o empenho e liquidação da despesa pública, restando apenas o seu último estágio, o pagamento; 
anteriormente à adoção da medida cautelar, houve dispêndios da embargante e realização de atos e formalizações, em respeito ao cumprimento de contrato administrativo;
portanto, haveria necessidade de que este Tribunal se manifestasse sobre essa questão, pois mesmo tendo cumprido sua parte no contrato, com a entrega do objeto à administração, haveria a insegurança jurídica entre os gestores sobre como agir;
um dos casos mais sérios seria o da Polícia Rodoviária Federal (PRF) do Estado do Ceará, pois o pedido empenhado é grande e a embargante estaria com o objeto pronto na indústria e aguardando definição para que possa ser despachado e recebido pela PRF; 
outro exemplo seriam os itens entregues ao Colégio Militar de Brasília, cujos gestores já receberam os móveis e estariam aguardando o TCU se manifestar para proceder o pagamento;
além disso, já estariam inclusive utilizando os produtos entregues, conforme imagens constantes da peça recursal;
assim, há casos nos quais houve empenho e os móveis estão na indústria prontos, porém o órgão não os quis aceitar em razão da ação de controle do TCU;
existe também aqueles já entregues e que aguardam a decisão desta Corte de Contas para autorizar o pagamento, e ainda existem os que já foram empenhados e o material já está na indústria aguardando tal definição para que se dê o início da fabricação;
em todos os casos houve empenho antes da medida cautelar adotada nesta representação;
é cediço que o recebimento definitivo do produto gera para o fornecedor o direito de ser remunerado, mediante pagamento das notas de empenho anteriormente geradas (art. 73, inciso II, alínea "a" da Lei nº 8666/93) , sob pena de ocasionar enriquecimento indevido do órgão público em detrimento do empobrecimento da empresa. 
Diante do exposto, a Fortline requer o acolhimento dos seus embargos, a fim de que seja suprida a omissão apontada acerca da situação dos contratos com empenho e liquidação da despesa pública.
II
Feita a devida exposição dos fatos, inicio a apreciação dos argumentos apresentados pela embargante.
Preliminarmente, os presentes embargos de declaração devem ser conhecidos, tendo em vista o preenchimento dos requisitos necessários aplicáveis. 
No mérito, não verifico a ocorrência da omissão apontada pela embargante, pois as supostas contratações acerca das quais este Tribunal teria se omitido em apreciar não foram sequer alegadas pela recorrente em suas manifestações anteriores nos autos. No mesmo sentido, a manifestação do Crea-SP (peça 215) informou textualmente que nenhuma contratação teria sido efetivada em relação ao Pregão 9/2020, in verbis:
"1. Todos os atos relativos ao pregão referenciado foram imediatamente suspensos. 
2. Nenhuma aquisição foi autorizada, nem mesmo foi encaminhada a documentação aos aderentes evitando que os mesmos possam dar sequência as suas aquisições, preservando, portanto, o erário de qualquer eventual prejuízo caso a decisão final dessa corte seja contrária a continuidade da presente licitação."  (grifo acrescido) .
 Cabe ressaltar que a jurisprudência desta Corte de Contas é no sentido de que a omissão apta a ser apreciada por meio de embargos de declaração é aquela com o objetivo de completar a deliberação recorrida, devendo deve ser elemento ou argumento que deveria ter sido apreciado pelo próprio julgado embargando, e não elemento novo colacionado pelo interessado, com o nítido interesse de tentar reverter provimento que lhe foi desfavorável. Nesse sentido, cito os Acórdão 2250/2006-TCU-Segunda Câmara, 463/2007-1ª Câmara e 1.604/2007-Plenário.
Outrossim, consoante os enunciados a seguir relacionados, não se acolhem embargos de declaração opostos com o fim de esclarecer dúvidas do embargante sobre possíveis desdobramentos na operacionalização do julgamento proferido, porquanto configuraria atividade consultiva por parte do TCU, incabível no momento processual:
"Não se acolhem embargos de declaração opostos com o fim de esclarecer dúvidas do embargante sobre possíveis consequências do julgamento proferido, porquanto isso configuraria atividade consultiva por parte do TCU, que somente pode se dar por meio de resposta a consultas formuladas por autoridades legitimadas, observados os requisitos de admissibilidade aplicáveis à espécie (art. 1º, inciso XVII e § 2º, da Lei 8.443/1992 e art. 264 do Regimento Interno do TCU) ."  (Acórdão 561/2021-TCU-Plenário, relator Ministro Bruno Dantas) .
"Não se acolhem embargos de declaração opostos com o fim de esclarecer dúvidas do embargante sobre possíveis consequências do julgamento proferido, porquanto configuraria atividade consultiva por parte do TCU, que somente pode se dar por meio de resposta a consultas formuladas por autoridades legitimadas, observados os requisitos de admissibilidade aplicáveis à espécie (art. 1º, inciso XVII e § 2º, da Lei 8.443/1992 e art. 264 do Regimento Interno do TCU) ."  (Acórdão 2408/2018-TCU-Plenário, relator Ministro-Substituto Marcos Bemquerer Costa) .
Nesse diapasão, considero que o julgador não é capaz de se substituir ao gestor. Dito de outra forma, esta Corte de Contas delibera com base nos elementos de que dispõe no momento da decisão, cabendo às partes apresentarem oportunamente nos autos todos os elementos que consideram relevantes.
Exigir que o órgão de controle externo se incumba de avaliar todos os desdobramentos possíveis de sua decisão, nos variados planos de conhecimento que não lhe competem, sem o devido amparo dos gestores competentes, seria o mesmo que exercitar a futurologia e inverter o ônus da prova - que nesse caso não compete ao julgador, mas aos responsáveis e interessados, que devem carrear aos autos as informações relevantes quanto a eventuais consequências indesejáveis da decisão.
Assim, se algum impacto do acórdão impugnado não foi nele expressamente apontado, não significa ter havido omissão em apreciar as consequências práticas da decisão nos termos dos arts. 20 e 21 da Lei de Introdução às Normas do Direito Brasileiro, simplesmente porque não foram apresentadas pelo interessado no momento processual apropriado.
Não obstante o exposto acima, creio que as dúvidas ora suscitadas pelo embargante têm expressa previsão no art. 49, §§ 1º e 2º, da Lei 8.666/1993:
"§ 1º  A anulação do procedimento licitatório por motivo de ilegalidade não gera obrigação de indenizar, ressalvado o disposto no parágrafo único do art. 59 desta Lei.
§ 2º  A nulidade do procedimento licitatório induz à do contrato, ressalvado o disposto no parágrafo único do art. 59 desta Lei."
Dessa forma, os empenhos eventualmente emitidos em favor da embargante em decorrência do Pregão 9/2020 devem, em regra, ser anulados.
Observo que as notas fiscais apresentadas em anexo à peça recursal da embargante (peça 381) são datadas de fevereiro/2021 a abril/2021, ou seja, após a expedição da medida cautelar do TCU, datada de 30/12/2020 (peça 27) , da qual a embargante foi expressamente cientificada em 12/1/2021 (peça 96) . Tais documentos, embora se refiram a notas de empenho emitidas ainda no final de 2020, são um indícios de que a empresa embargante deliberadamente pretende tornar suas contratações um fato consumado, como forma de burlar a determinação cautelar desta Corte de Contas.
Inferindo-se que os documentos fiscais emitidos necessariamente devam acompanhar o trâmite das mercadorias correspondentes, eventuais custos suportados pela embargante com fretes e transportes não devem ser passíveis de qualquer tipo de indenização, visto que se referem a expedições de materiais realizadas após a determinação cautelar do TCU.
Ao contrário do alegado, tais notas fiscais não estão atestadas nem comprovam que os produtos foram entregues ou que sejam efetivamente aderentes aos requisitos especificados. Portanto, demonstram que não houve a etapa de liquidação da despesa, não havendo pagamento pendente de ser realizado à embargante.
A embargante também não comprovou documentalmente que houve o recebimento definitivo de nenhum produto, nos termos do art. 73, inciso II, alínea "a" da Lei nº 8666/93, não havendo de se falar em qualquer despesa liquidada e, por conseguinte, passível de pagamento pela administração.
Além disso, diversos expedientes colacionados pela própria embargante demonstram que os órgãos e entidades que emitiram empenhos comunicaram a fornecedora do seu cancelamento e da necessidade de suspender os envios do mobiliário contratado. É o caso dos elementos constantes da peça 369, que contém documentos das contratações efetuadas pelo Colégio Militar de Brasília. Embora, aquela instituição tenha emitido empenhos em dezembro/2020 em favor da Fortline, expediu notificação datada de 16/2/2021 sobre a anulação das contratações e com a referida informação (peça 369, fl. 27) :
"7. Em consequência, caso os materiais provenientes dos empenhos supracitados, tenham sido entregues em sua totalidade neste Estabelecimento de Ensino, é imperioso informar que, esses estão em perfeitas condições para serem retirados no almoxarifado desta Organização Militar, no prazo de até 30 dias, para fins de restituição."
Portanto, inexistindo omissões ou outros vícios a serem sanados na deliberação atacada, devem ser rejeitados os embargos de declaração da Fortline Indústria e Comércio de Móveis Ltda.
	Ante o exposto, VOTO por que o Tribunal adote a minuta de acórdão que submeto à consideração deste Colegiado.
TCU, Sala das Sessões, em 23 de junho de 2021.
BENJAMIN ZYMLER 
Relator